【裁判字號】    98,訴,1973
【裁判日期】    990415
【裁判案由】    給付違約金
【裁判全文】
臺灣桃園地方法院民事判決              98年度訴字第1973號
原      告  泰商‧力德人才資源貿易股份有限公司（LICTOR P
            LACEMENT .
法定代理人  乙○○○○○○M.
訴訟代理人  蔡淑美律師
被      告  縱橫開發有限公司
法定代理人  甲○○
上列當事人間請求給付違約金事件，於民國99年3 月18日辯論終
結，本院判決如下：
    主  文
被告應給付原告新臺幣壹佰肆拾捌萬元，及自民國九十五年十月
二十五日起至清償日止，按年息百分之五計算之利息。
訴訟費用由被告負擔。
    事實及理由
一、原告起訴主張：原告於民國94年10月10日與被告簽訂委任招
    募契約書（下稱系爭契約書），由原告從泰國為被告辦理招
    募勞工引進我國工廠工作事宜，原告並已依系爭契約書第3
    條之約定，以我國行政院勞工委員會94年10月3 日勞職外字
    第0940721121號核准函（下稱勞委會核准函）所核准之人數
    計39名，按每名訂金新臺幣（下同）2 萬元合計78萬元給付
    予被告。詎被告於收受訂金後僅引進2 名泰勞，且經原告一
    再催促其他名額泰勞引進作業，被告均藉詞須與業主配合而
    予拖延，待至95年6 月間卻表示已無法再引進，此乃因可歸
    責於被告之事由，致原告已排妥等候引進之勞工無法引進工
    作，依系爭契約書第4 條第2 項之約定，被告應加倍返還此
    部分所受之訂金148 萬元（計算式：37×2 ×2 ＝148 ），
    惟經原告一再向被告催討，被告於95年10月17日收受存證信
    函後仍未依約償付上開金額。為此，爰依兩造間系爭契約書
    第4 條第2 項之約定，提起本訴，並聲明：如主文所示。
二、被告則以：被告係因訴外人即合作廠商先豐通訊股份有限公
    司（下稱先豐公司）違約，致無法履行對原告之義務，而被
    告就此已向先豐公司提起訴訟，希望能待取得先豐公司之賠
    償金後再賠償原告損失，否則被告目前無力支付等語置辯，
    並聲明：駁回原告之訴。
三、兩造不爭執之事實：
  (一)兩造確於94年10月10日簽立系爭契約書，約定被告因承接先
    豐公司外勞引進業務，委任原告由泰國招募勞工引進我國工
    廠工作，引進勞工之人數依前揭勞委會核准函所核准之人數
    合計39名；而為確保上開契約之履行，乃於系爭契約書第4
    條第1 項及第2 項分別約定：如因可歸責於付訂金當事人即
    原告之事由，致不能履行時，訂金不得請求返還；如係可歸
    責於受訂金當事人即被告之事由，則應加倍返還所受訂金等
    語，有系爭契約書附卷可稽（參見98年度司促字第33472 號
    卷第5 、6 頁）。
  (二)原告嗣已依系爭契約書第3 條之約定，按上開人數給付每名
    核准勞工訂金2 萬元，合計78萬元（計算式：39×2 ＝78）
    予被告，然被告於收受上開訂金後，僅引進2 名勞工後即停
    止引進，並於95年6 月間表示已無法再引進勞工。
  (三)原告繼以立法院郵局第1436號存證信函催告被告於7 日內依
    系爭契約書第2 條第2 項之約定加倍返還此部分所受之訂金
    148 萬元（計算式：37×2 ×2 ＝148 ），被告已於95年10
    月17日收受上開存證信函，惟迄今尚未給付，有存證信函附
    卷可考（參見同上卷第7 至9 頁）。
四、兩造於本院99年3 月18日言詞辯論期日，協議簡化本件爭點
    為：被告主張欲待取得先豐公司之違約金後再給付原告上開
    請求金額，有無理由？
五、經查，本件原告主張系爭契約書係因可歸責於被告之事由致
    未能履行，故被告依系爭契約書第4 條第2 項之約定應加倍
    返還此部分所受之訂金總計148 萬元等情，業據其提出系爭
    契約書及前揭存證信函為證；就此被告固不否認其依約確應
    給付上開金額予原告，惟以本件係因合作廠商先豐公司違約
    始無法履行對原告之義務，且其目前無力支付，希望能待取
    得先豐公司之賠償金後再賠償原告上開金額等語置辯。按債
    權契約為特定人間之權利義務關係，僅債權人得向債務人請
    求給付，不得以之對抗契約以外之第三人，此為債之相對性
    原則（最高法院96年度台上字第1809號判決意旨參照）；查
    本件兩造間所訂定之系爭契約書，與被告及先豐公司間所訂
    定之外勞引進委任契約，本屬各自獨立之債權契約，彼此間
    契約之履行互不干涉，是被告與先豐公司間之契約履行應如
    何確保、被告可否確依系爭契約書履行對原告所負之義務，
    本屬被告應予分別注意之事項，揆諸前揭判決意旨，被告尚
    不得以先豐公司違約在先之事由對抗原告，是先豐公司對被
    告違約之事實，自非屬不可歸責於被告不能履行系爭契約書
    之事由。從而，本件被告既因可歸責於其之事由，致不能履
    行系爭契約書，則原告主張被告依約應加倍返還此部分所受
    之訂金總計148 萬元等語，洵屬有據；至被告抗辯欲待取得
    先豐公司之違約金後再給付原告上開請求金額云云，即無足
    採。
六、末按，給付無確定期限者，債務人於債權人得請求給付時，
    經其催告而未為給付，自受催告時起，負遲延責任。其經債
    權人起訴而送達訴狀，或依督促程序送達支付命令，或為其
    他相類之行為者，與催告有同一之效力。前項催告定有期限
    者，債務人自期限屆滿時起負遲延責任。遲延之債務，以支
    付金錢為標的者，債權人得請求依法定利率計算之遲延利息
    ；應付利息之債務，其利率未經約定，亦無法律可據者，週
    年利率為百分之五，民法第229 條第2 項、第3 項、第233
    條第1 項前段、第203 條分別定有明文。查本件被告於95年
    10月17日受催告應於7 日內向原告給付上開148 萬元，業如
    前述，則被告之給付期限應於同年月24日屆滿。從而，原告
    本於系爭契約書第4 條第2 項之約定，請求被告給付148 萬
    元，及自95年10月25日起至清償日止，按年息5%計算之利息
    ，為有理由，應予准許。
七、本件事證已臻明確，兩造其餘之主張、陳述及所提之證據資
    料，核與判決結果無何影響，爰不一一論述，附此敘明。
八、據上論結，本件原告之訴為有理由，依民事訴訟法第78條，
    判決如主文。
中    華    民    國    99    年    4     月    15    日
                  民事第一庭  法  官  陳振嘉
上列正本證明與原本無異。
如對本判決上訴，須於判決送達後20日內向本院提出上訴狀。
中    華    民    國    99    年    4     月    15    日
                              書記官  谷貞豫

司法院資訊處製作；財團法人民間司法改革基金會備份。
